臺灣士林地方法院交通事件裁定　 96年度交聲字第593、594號
原處分機關　臺北市交通事件裁決所
異　議　人
即受處分人　甲○○
上列受處分人因違反道路交通管理處罰條例案件，對於台北市交
通事件裁決所於民國96年6 月22日所為之裁決（北市裁二字第裁
22-AEV592649號、第裁22-AEV592650號），聲明異議，本院裁定
如下：
    主  文
原處分撤銷。
    理  由
一原處分意旨略以：異議人即受處分人甲○○所有之AZK-858 號
  重機車，於民國96年5 月12日10時許，由台北市○○路北往南
  方向行駛時，未遵守燈光號誌管制之規定，而闖紅燈，為警攔
  停稽查，竟拒絕停車接受稽查而逃逸，經台北市政府警察局於
  96年5 月12日以北市警交字第AEV592649號、第AEV592650號舉
  發違反道路交通管理事件通知單（下稱舉發通知單）逕行舉發
  在案，裁決機關因認異議人有駕車行經有燈光號誌管制之交岔
  路口闖紅燈及拒絕停車接受稽查而逃逸之違規行為，而就其闖
  紅燈之違規行為，於96年6 月22日以北市裁二字第裁22-AEV59
  2649號，依道路交通管理處罰條例第53條第1 項規定裁處罰鍰
  新台幣1,800 元，並依同條例第63條第1 項第3 款規定記違規
  點數3 點；就其拒絕停車接受稽查而逃逸之行為，於96年6 月
  22日以北市裁二字第裁22-AEV592650號，依道路交通管理處罰
  條例第60條第1 項規定裁處罰鍰新台幣3,000 元，並依據同條
  例第63條第1 項第1 款規定記違規點數1 點。
二異議意旨略以：異議人於96年5 月12日上午10時並無經過裁決
  書所載之違規地點，且本件亦無異議人違法之明確證據存在，
  僅憑員警一方之說詞即據以開立舉發通知單，異議人難以信服
  。又異議人未曾收到本件之舉發通知單、裁決書，裁決書乃異
  議人自行至裁決所領取，為此聲明異議。
三按對於違反道路交通管理處罰條例之行為，逕行舉發者，應按
  已查明之資料填註車牌號碼、車輛種類、車主姓名或名稱及地
  址，並於通知單上方空白處加註逕行舉發之文字後，由舉發機
  關送達被通知人；而違反道路交通管理處罰條例之處罰，受處
  罰人於接獲違反道路交通管理事件通知單後，於15日內得不經
  裁決，逕依規定之罰鍰標準，向指定之處所繳納結案；不服舉
  發事實者，應於15日內，向處罰機關陳述意見或提出陳述書。
  其不依通知所定限期前往指定處所聽候裁決，且未依規定期限
  陳述意見或提出陳述書者，處罰機關得逕行裁決之，此違反道
  路交通管理事件統一裁罰標準及處理細則第11條第1項第4款、
  道路交通管理處罰條例第9 條第1 項分別定有明文。參諸前開
  條文之規定，足認於行為人有違反道路交通管理處罰條例規定
  之行為，而裁決機關逕行裁決前，應先合法送達違反道路交通
  管理事件通知單，使違規人有逕行繳納罰鍰結案，或向裁罰機
  關陳述意見或提出陳述書之機會，若未將違反道路交通管理事
  件通知單合法送達予受處分人，即逕行裁決，該裁決之處分難
  謂合法。次按送達，於應受送達人之住居所、事務所或營業所
  為之；於送達處所不獲會晤應受送達人時，得將文書付與有辨
  別事理能力之同居人、受僱人或應送達處所之接收郵件人員；
  送達不能依前二條規定為之者，得將文書寄存送達地之地方自
  治或警察機關，並做送達通知書兩份，一份黏貼於應受送達人
  住居所、事務所、營業所或其就業處所門首，另一份交由鄰居
  轉交或置於該送達處所信箱或其他適當位置以為送達；前項情
  形，由郵政機關為送達者，得將文書寄存於送達地之郵政機關
  ，此行政程序法第72條第1 項前段、第73條第1 項、第74條第
  1 項、第2 項分別定有明文。
四查臺北市政府警察局認異議人有前開駕車行經有燈光號誌管制
  交岔路口闖紅燈、拒絕停車接受稽查逃逸之違規情事，而於96
  年5 月12日開立北市警交字第AEV592649 號、第AEV592650 號
  舉發違反道路交通管理事件通知單逕行舉發，該2 件舉發通知
  單經舉發機關掛號郵寄至異議人車籍登記之台北市○○區○○
  路3 段278 巷18號2 樓之址，嗣均因招領逾期無人簽收遭退回
  ，原舉發機關再交寄木新郵局辦理寄存送達等情，有前揭舉發
  通知單、臺北市政府警察局交通警察大隊96年10月30日北市警
  交大執字第09635279500 號函及所附之寄送上揭舉發通知單之
  送達證書、寄存送達郵件掛號執據影本在卷可參，是前揭舉發
  通知單是寄至台北市○○區○○路3 段278 巷18號2 樓予異議
  人，惟查異議人自92年8 月20日起即遷入台北市○○區○○里
  ○○街○ 段313 巷16弄4 號3 樓等情，有法務部戶役政連結作
  業系統個人資料查詢1 紙在卷可參。異議人之住所既為台北市
  北投區○○里○○街○ 段313 巷16弄4 號3 樓，惟前開舉發通
  知單卻向非其住居所之台北市○○區○○路3 段278 巷18號2
  樓送達，依前開說明，該舉發通知單之送達並不合法。從而異
  議人辯稱：未收到舉發通知單等語，應信為實。
五依上所述，前揭舉發通知單既未合法送達予異議人，異議人即
  無從依該舉發通知單所指定之時間前往指定處所聽候裁決並陳
  述意見，或在指定聽候裁決前，逕自按罰鍰最低額自行繳納罰
  鍰，該舉發通知單之送達程序既非合法，依程序優先於實體原
  則，自無從因異議人嗣後已向裁決機關陳述意見或嗣後裁決機
  關已逕行對異議人裁罰即認已經補正，或由本院依最低金額處
  以罰鍰以為救濟，自應由原舉發機關依法另向異議人之住居所
  為送達，在未有合法送達該舉發通知單前，原裁決機關並無逕
  對異議人為裁罰之權。依上，本件異議人之異議為有理由，自
  應撤銷原處分，縱異議人前揭違規行為為實，另請原處分機關
  為適法之處理。
六據上論斷，應依道路交通案件處理辦法第20條，裁定如主文。
中　　華　　民　　國　　96　　年　　11　　月　　30　　日
                  交通法庭    法　官　    江翠萍
以上正本證明與原本無異。
如不服本裁定應於送達後5日內向本院提出抗告狀。
                              書記官      陳慧玲
中　　華　　民　　國　　96　　年　　11　　月　　30　　日
